【裁判字號】    97,抗,407
【裁判日期】    970930
【裁判案由】    假扣押
【裁判全文】
臺灣高等法院臺中分院民事裁定           97年度抗字第407號
抗  告  人  丙○○
相  對  人  台中商業銀行股份有限公司
法定代理人  乙○○
代  理  人  甲○○
上列抗告人與相對人間因聲請假扣押裁定事件，對於中華民國97
年6月12日臺灣臺中地方法院97年度裁全字第4502號裁定，提起
抗告，本院裁定如下：
    主    文
原裁定關於准許對抗告人假扣押裁定部分及命負擔訴訟費用之裁
判均廢棄。
上開廢棄部分，相對人在第一審之聲請駁回。
聲請（確定部分除外）及抗告訴訟費用由相對人負擔。
    理    由
一、本件債權人即相對人於原審聲請意旨略以：債務人即借款人
    蕭鐘民（未提起抗告而告確定）、抗告人丙○○於民國（下
    同）94年5月31日向相對人借款新臺幣（下同）3,000,000元
    ，期間自94年5月24日起至95年5月24日止，利率按年息3.5
    ％機動利率計收，後簽立增補借據，到期日延至97年5月24
    日，利率改按年息4.06％機動利率計收，約定若有一次不履
    行，即喪失期限之利益，應將全部借款本金、利息及違約金
    等立即全部一次清償，並約定逾期在6個月以內者，按上開
    利率10％，超過6個月者，就超過部分按上開利率20％計算
    違約金。詎蕭鐘民及抗告人於到期日不依約定清償，尚積欠
    相對人本金3,000,000元及相關利息、違約金，雖經催討均
    置之不理，為恐抗告人處分或隱匿其財產，致日後有難以執
    行之虞，因此聲請人願提供現金或等值中央政府建設公債89
    年度甲類第三期登錄公債為擔保以代釋明而聲請在1,000,00
    0元範圍內為假扣押等語，並提出借據影本及增補借據影本
    各1份為證。
二、原審法院裁定以：本件相對人所主張之請求，依其所提出之
    借據、增補借據等影本，可認為有相當之釋明。相對人主張
    之假扣押原因，雖未能盡釋明之責，惟相對人既陳明願供擔
    保，應認足補釋明之不足等語。
三、抗告意旨略以：本件係債務人蕭鐘民以坐落台中市○區○○
    ○段139之18號土地，及其地上建物即台中市○○路○段97
    之1號3樓店鋪為抵押擔保借款3,000,000元，抗告人為保證
    人，每月付息至97年6月24日均正常，上開房地經原審法院
    民事執行處96年11月12日以96執三字第51203號函通知，核
    定拍賣最低價額為4,390,000元，相對人如欲收回本金3,000
    ,000元，並非不能取償，相對人竟不就擔保物取償，反而就
    抗告人所有坐落台中縣太平市○○段394之2號土地聲請假扣
    押裁定並予以假扣押執行（97年度執字第2463號），原審率
    而裁定准予相對人聲請假扣押裁定，自有違誤等語。
四、按債權人就金錢請求或得易為金錢請求之請求，欲保全強制
    執行者，得聲請假扣押。假扣押，非有日後不能強制執行或
    甚難執行之虞者，不得為之。請求及假扣押之原因，應釋明
    之。前項釋明如有不足，而債權人陳明願供擔保或法院認為
    適當者，法院得定相當之擔保，命供擔保後為假扣押，民事
    訴訟法第522條第1項、第523條第1項及第526第1項、第2項
    定有明文。又按新修正民事訴訟法第526條第2項，已將「債
    權人雖未為前項釋明，如就債務人所應受之損害已供法院所
    定之擔保者，得命為假扣押」之規定，修正為「前項釋明如
    有不足，而債權人陳明願供擔保或法院認為適當者，法院得
    定相當之擔保，命供擔保後為假扣押」，以與同條第1項規
    定「請求及假扣押之原因，應釋明之」相呼應。是請求及假
    扣押之原因，債權人如未先為釋明，縱就債務人所應受之損
    害供法院所定之擔保者，亦不得命為假扣押，必因釋明而有
    不足，並經債權人陳明願供擔保或法院認為適當者，始得命
    供擔保後為假扣押（最高法院94年度台抗字第156號民事裁
    定參照）。
五、經查：本件債權人即相對人固提出借據及增補借據等影本各
    1份在卷足佐，然僅為請求原因（即兩造間有債權債務關係
    ）之釋明；其聲請狀載明「為恐抗告人處分或隱匿其財產，
    致日後有難以執行之虞」等語，尚非假扣押原因之釋明。雖
    經本院97年9月17日準備程序中，當庭訊問相對人之代理人
    ：「就假扣押之原因如何釋明？」，相對人之代理人甲○○
    亦僅答：「相對人僅釋明抗告人有隱匿財產，沒有其他釋明
    資料。」等語，尚未能供本院即時調查以釋明所主張之假扣
    押原因為真實。從而，抗告人既未就相對人有將來不能或甚
    難執行之虞之假扣押原因，提出法院得即時調查之證據而釋
    明之，縱其陳明願供擔保而聲請本件假扣押，揆諸上開說明
    ，亦難認該當於聲請假扣押之法定要件，應不予准許。抗告
    意旨雖未指摘及此，仍應認其抗告為有理由。至抗告意旨略
    以本件係債務人蕭鐘民所有之上開房地業經原審法院96年11
    月12日以96執三字第51203號函通知，核定拍賣最低價額為4
    ,390,000元，相對人如欲收回本金3,000,000元，並非不能
    取償，相對人竟不就擔保物取償，反而聲請假扣押裁定並執
    行查封抗告人之上開土地自有違誤云云，雖無足取，惟並不
    影響本件裁定之結果。況相對人對抗告人及蕭鐘民之本案請
    求業經原審法院於97年6月19日以97年度司促字第18868號准
    予核發支付命令確定在案，此有相對人於本院提出之上開支
    付命令及其確定證明書為證（見本院卷27、28頁），則相對
    人之聲請假扣押裁定欠缺權利保護要件，而無必要，尤徵其
    聲請假扣押裁定為無理由。原法院未察，遽依相對人所請就
    抗告人部分准予相對人供擔保後而為假扣押裁定，自有未洽
    。抗告意旨指摘原裁定該部分不當，求予廢棄，為有理由。
    爰由本院將原裁定該部分廢棄，並駁回相對人此部分在第一
    審之聲請，如主文第2項所示。
六、據上論結，本件抗告為有理由，應依民事訴訟法第492條前
    段、第95條、第78條，裁定如主文。
中    華    民    國    97    年    9     月    30    日
                  民事第一庭    審判長法  官  吳火川
                                      法  官  饒鴻鵬
                                      法  官  胡景彬
以上正本係照原本作成。
不得再抗告。
                                      書記官  劉建智
中    華    民    國    97    年    10    月    1     日
                                                      Ａ


司法院資訊處製作；財團法人民間司法改革基金會備份。
